臺灣屏東地方法院刑事判決　　　　　　　100年度易字第743號
公　訴　人　臺灣屏東地方法院檢察署檢察官
被　　　告　林佳宏
　　　　　　張瑞方
上列被告因詐欺案件，經檢察官提起公訴（99年度偵續一字第3
號），本院判決如下：
    主  文
林佳宏共同犯詐欺取財罪，處有期徒刑壹年，減為有期徒刑陸月
，如易科罰金，以銀元佰元即新臺幣玖佰元折算壹日。
張瑞方共同犯詐欺取財罪，處有期徒刑捌月，減為有期徒刑肆月
，如易科罰金，以銀元佰元即新臺幣玖佰元折算壹日。
林佳宏、張瑞方其餘被訴部分均無罪。
    事  實
一、林佳宏、張瑞方明知張瑞方所有坐落在屏東縣潮州鎮○○段
    365-33地號土地及其上建號屏東縣潮州鎮○○段2142號、門
    牌號碼為屏東縣潮州鎮○○路54號之建物（下稱系爭房地）
    ，已於民國92年4 月17日為臺灣土地銀行（下稱土地銀行）
    設定新臺幣（下同）312 萬元之第一順位抵押權，用以擔保
    張瑞方對土地銀行之借款債務260 萬元，且迄至94年2 月18
    日，該借款本金債務僅餘241 萬3,318 元，然其等因資金需
    求，乃於94年3 月1 日前，與玉山商業銀行（下稱玉山銀行
    ）協商轉貸較高借款金額，用以塗銷土地銀行第一順位抵押
    權，改設定第一順位抵押權予玉山銀行，詎其等竟故意隱瞞
    該協商轉貸之情，共同意圖為自己不法之所有，基於詐欺取
    財之犯意聯絡，於與玉山銀行協商後、94年3 月1 日前，向
    沈春吟佯稱：其等積欠土地銀行之借款債務僅餘200 多萬元
    ，請求沈春吟借款300 萬元，並同意沈春吟在系爭房地設定
    第二順位抵押權云云，並提示系爭房地之登記謄本、權狀影
    本、他項權利證明書影本及土地銀行債務之繳納暨餘額證明
    予沈春吟閱覽，以取信於沈春吟，致沈春吟陷於錯誤，誤認
    系爭房地價值尚足以擔保其300 萬元之借款債權且係於土地
    銀行借款債權200 多萬元後設定第二順位抵押權，遂於94年
    3 月1 日借款300 萬元予林佳宏、張瑞方，而匯入林佳宏、
    張瑞方所經營之福將室內設計有限公司帳號00000000000000
    號帳戶。林佳宏、張瑞方於詐騙上開300 萬元得手後，即於
    94年3 月10日正式向玉山銀行提出460 萬元之借款申請，並
    於94年4 月1 日經玉山銀行核准貸予較土地銀行債務餘額逾
    100 萬元之385 萬元，及於94年4 月8 日為玉山銀行設定46
    2 萬元之最高限額抵押權。林佳宏、張瑞方於94年4 月11日
    塗銷土地銀行之第一順位抵押權後，始於94年4 月29日設定
    第二順位抵押權予沈春吟（此時第一順位抵押權人為玉山銀
    行）。嗣於95年9 月18日，沈春吟因林佳宏、張瑞方又欲向
    其借款，經調閱系爭房地之登記謄本，始知較低借款債務餘
    額之土地銀行抵押權已遭塗銷，改設定462 萬元之第一順位
    抵押權予玉山銀行，而悉上情。
二、案經沈春吟告訴臺灣屏東地方法院檢察署檢察官偵查起訴。
    理  由
壹、證據能力部分
    本判決下列所引用被告林佳宏、張瑞方以外之人於審判外之
    陳述及相關書證等（被告林佳宏、張瑞方對彼此而言，為證
    人），檢察官、被告林佳宏、張瑞方於本院準備程序時均不
    爭執其證據能力（見本院卷第16頁），且迄至本院言詞辯論
    終結前均未聲明異議，本院亦查無有不法取得證據之情，本
    院因而認以之作為證據應屬適當，自均有證據能力，先予敘
    明。
貳、有罪部分
一、訊據被告林佳宏、張瑞方固均不爭執於94年3 月1 日向沈春
    吟借款300 萬元，及向玉山銀行轉貸較高金額借款，用以塗
    銷較低貸款之土地銀行第一順位抵押權，並改設定第一順位
    抵押權予較高貸款之玉山銀行之情（見本院卷第16頁背面）
    ，惟均矢口否認有詐欺取財之犯行，辯稱：沈春吟係於94年
    4 月29日才要求其等設定第二順位抵押權，並非於94年3 月
    1 日借款前即要求設定云云（見本院卷第16頁、第18頁背面
    ）。
二、經查：
  (一)被告張瑞方所有系爭房地已於92年4 月17日為土地銀行設定
    312 萬元之第一順位抵押權，用以擔保被告張瑞方對土地銀
    行之借款債務260 萬元（即：200 萬元＋60萬元＝260 萬元
    ），且迄至94年2 月18日，該借款本金債務僅餘241 萬3,31
    8 元；被告林佳宏、張瑞方於94年3 月1 日前，請求證人沈
    春吟借款300 萬元，證人沈春吟遂於94年3 月1 日借款300
    萬元予被告林佳宏、張瑞方，而匯入被告林佳宏、張瑞方所
    經營之福將室內設計有限公司帳號00000000000000號帳戶，
    被告林佳宏、張瑞方於取得上開300 萬元後，即於94年3 月
    10日正式向玉山銀行提出460 萬元之借款申請，並於94年4
    月1 日經玉山銀行核准貸予較土地銀行債務餘額逾100 萬元
    之385 萬元，及於94年4 月8 日為玉山銀行設定462 萬元之
    最高限額抵押權；被告林佳宏、張瑞方於94年4 月11日塗銷
    土地銀行之第一順位抵押權後，始於94年4 月29日設定第二
    順位抵押權予證人沈春吟（此時第一順位抵押權人為玉山銀
    行）之事實，業經被告林佳宏、沈春吟於本院審理時不爭其
    等有於94年3 月1 日向沈春吟借款取得300 萬元，及向玉山
    銀行轉貸較高金額，用以塗銷較低貸款之土地銀行第一順位
    抵押權，並改設定第一順位抵押權予較高貸款之玉山銀行之
    情（見本院卷第16頁背面），並有土地銀行授信請核書1 份
    、土地銀行辦理不動產擔保放款調查報告及授信審核書1 份
    、放款客戶歷史交易明細查詢2 份、郵政跨行匯款申請書1
    份、土地登記第二類謄本1 份、建物登記第二類謄本1 份、
    玉山銀行屏東分行98年11月13日玉山屏東（消）字第098111
    2002號函及所附消費者貸款申請暨徵信批覆表、房屋借款約
    定書1 份、系爭房地異動索引2 份在卷可稽（見偵查卷(一)第
    19、25、26、39、40、42、47、48、50、52頁；偵查卷(二)第
    5 頁至第8 頁背面）；而由上開放款客戶歷史交易明細查詢
    2 份所載（見偵查卷(一)第50、52頁），被告張瑞方於94年2
    月18日繳納該期對土地銀行之借款本金、利息後，該借款本
    金債務僅餘241 萬3,318 元（即：56萬316 元＋185 萬3,00
    2 元＝241 萬3,318 元），且參之上開玉山銀行屏東分行98
    年11月13日玉山屏東（消）字第0981112002號函及所附消費
    者貸款申請暨徵信批覆表、房屋借款約定書（見偵查卷(二)第
    5 頁至第8 頁背面），被告張瑞方有於94年3 月10日提出貸
    款460 萬元之申請，玉山銀行則於94年4 月1 日核貸385 萬
    元（即：180 萬元＋205 萬元＝385 萬元）予被告林佳宏、
    張瑞方。從而，上開事實，應屬明確。
  (二)被告林佳宏、張瑞方於本院審理時自承其等於94年3 月1 日
    向沈春吟借款前，即與玉山銀行協商增貸之情（見本院卷第
    16頁、第18頁背面），被告林佳宏於偵訊、本院審理時復供
    承其資金調度全靠系爭房地，當時已經與玉山銀行協商好一
    段時間，玉山銀行同意其轉貸，並增加100 多萬元之借款，
    所以才轉到玉山銀行，因為其跟玉山銀行借錢與沈春吟沒有
    關係，所以其都沒有跟沈春吟講等語（偵查卷(四)第11頁；本
    院卷第55頁背面），被告張瑞方於本院審理時另自認其對被
    告林佳宏辦理借款、抵押一事均瞭解，且其有同意被告林佳
    宏持其印章辦理借款、抵押等節（見本院卷第56頁），而證
    人沈春吟於本院審理時則證述因被告林佳宏、張瑞方幫其裝
    潢，問其要不要賺利息錢，其考慮很久，於94年3 月1 日匯
    款前，其要求要設定抵押權才有保障，其怕系爭房地有其他
    貸款，被告林佳宏就提示系爭房地之登記謄本、權狀影本、
    他項權利證明書影本及土地銀行借款債務之繳納暨餘額證明
    予其閱覽，表示積欠土地銀行之借款債務僅餘200 多萬元，
    同意沈春吟在系爭房地設定300 萬元之第二順位抵押權，用
    以擔保借款債務300 萬元，並請其先匯款，會馬上將系爭房
    地抵押權狀拿來，而當時被告張瑞方亦在場，但是被告林佳
    宏拖了1 個多月才拿來，其迄至95年9 月18日另要借款20萬
    元予被告林佳宏、張瑞方前，才知第一順位抵押權已由土地
    銀行改設定為玉山銀行等語明確（見本院卷第47頁背面至第
    48頁背面、第50頁），可見被告林佳宏、張瑞方明知其等於
    向證人沈春吟借款300 萬元前，即已與玉山銀行協商增貸事
    宜，用以塗銷土地銀行第一順位抵押權，改設定第一順位抵
    押權予玉山銀行，卻於向證人沈春吟借款300 萬元時，故意
    隱瞞上情，甚而提示系爭房地之登記謄本、權狀影本、他項
    權利證明書影本及土地銀行借款債務之繳納暨餘額證明，佯
    稱：系爭房地僅餘土地銀行借款債務200 多萬元，願意設定
    第二順位抵押權擔保對證人沈春吟之300 萬元借款債務云云
    ，致證人沈春吟遽信系爭房地僅餘土地銀行借款債務200 多
    萬元，誤以為系爭房地於扣除土地銀行借款債權200 多萬元
    後，尚可擔保其借款債權300 萬元，且係於土地銀行借款債
    權200 多萬元後設定第二順位抵押權，而不及將被告林佳宏
    、張瑞方擬向玉山銀行增貸之情作為評估借款與否之考量因
    素，即借款300 萬元予被告林佳宏、張瑞方。被告林佳宏、
    張瑞方之詐欺取財犯行，堪以認定。
  (三)被告林佳宏、張瑞方固辯稱沈春吟並無於94年3 月1 日借款
    時要求設定第二順位抵押權，而係隔2 個月即94年4 月29日
    左右才要求其等設定云云（見本院卷第16頁、第18頁背面）
    ，而證人沈春吟於檢察事務官詢問時又證稱其於借款300 萬
    元予被告林佳宏、張瑞方後，被告林佳宏、張瑞方大約繳了
    8 個月之利息，之後就沒有繳了，其告訴被告林佳宏、張瑞
    方這樣也不是辦法，要求被告林佳宏、張瑞方就系爭房地設
    定第二順位抵押權，所以之後才會設定第二順位抵押權給其
    云云（見偵查卷(一)第31頁）。惟由上開被告林佳宏、張瑞方
    之辯詞及證人沈春吟之證詞觀之，被告林佳宏、張瑞方、證
    人沈春吟對於究為於借款後2 個月，抑或8 個月設定第二順
    位抵押權一節，互核不一，則被告林佳宏、張瑞方、證人沈
    春吟是否確於借款300 萬元後始約定設定第二順位抵押權，
    誠有疑問；再者，證人沈春吟上開於檢察事務官詢問時所證
    ，與其於本院審理時所證其於94年3 月1 日匯款300 萬元前
    即要求設定第二順位抵押權，被告林佳宏過了1 個多月才拿
    他項權利證明書給其等語互核對照（見本院卷第47頁背面至
    第48頁背面），顯有歧異，而證人沈春吟於94年3 月1 日匯
    款予被告林佳宏、張瑞方後，於94年4 月29日即取得系爭房
    地之第二順位抵押權之情，業經本院認定如上，益證證人沈
    春吟上開於檢察事務官詢問時所證，與客觀證據（按：即郵
    政跨行匯款申請書、系爭房地異動索引）相違，應屬誤記；
    況且，衡諸常情，300 萬元之借款金額非小，證人沈春吟僅
    因裝潢而結識被告林佳宏、張瑞方，交情非深，證人沈春吟
    殊無可能於初次借款300 萬元時未要求任何擔保以保障其借
    款債權，被告林佳宏、張瑞方上開所辯於借款後2 個月才要
    求設定第二順位抵押權云云、證人沈春吟上開於檢察事務官
    詢問時所證於借款後8 個月才要求設定第二順位抵押權云云
    ，均與常情不符，並非可採。而證人沈春吟上開於本院審理
    時之證詞，除與前揭客觀證據一致外，於貸款予初認識之被
    告林佳宏、張瑞方前要求就系爭房地設定第二順位抵押權及
    瞭解系爭房地之設定情形，核與常理相符，應認證人沈春吟
    上開於本院審理時所證，應屬可信，殊難僅因其於檢察事務
    官詢問時與本院審理時所證有間，即遽認證人沈春吟於本院
    審理時之證詞不足採信，附此敘明。
  (四)綜上，本案事證明確，被告林佳宏、張瑞方詐欺取財犯行均
    洵堪認定，應依法論科。
三、被告林佳宏、張瑞方行為後，如附表所示之刑法條文及其配
    套規定業經變更，並於95年7 月1 日施行，茲依規範行為後
    法律變更所生新舊法律比較適用之準據法即刑法第2 條第1
    項之規定（此條文逕適用裁判時法，最高法院95年度第8 次
    刑事庭會議決議參照），為「從舊從輕」之比較（詳如附表
    所示），因行為後之法律並未對其等較有利，均應適用行為
    時即修正前之規定論處。
四、核被告林佳宏、張瑞方所為，均係犯刑法第339 條第1 項之
    詐欺取財罪。其等就上開犯行間，有犯意聯絡及行為分擔，
    為共同正犯。爰審酌被告林佳宏、張瑞方為詐欺取財犯行後
    猶砌詞飾卸，不知悔改，而被告林佳宏負責聯繫、協商借款
    、抵押事宜，被告張瑞方則僅係陪同被告林佳宏到場協商（
    見本院卷第47頁背面、第48頁背面、第50頁），犯罪情節實
    有不同，兼衡其等犯罪之動機、目的、手段、詐騙金額等一
    切情狀，分別量處如主文所示之刑。又本案被告林佳宏、張
    瑞方之犯罪時間係在96年4 月24日以前，復無不得減刑之情
    形，合於中華民國九十六年罪犯減刑條例所定之減刑條件，
    均應減其等宣告刑2 分之1 ，並均諭知易科罰金之折算標準
    。
、無罪部分
一、公訴意旨另以：被告林佳宏、張瑞方共同意圖為自己不法之
    所有，基於詐欺取財之犯意聯絡，於95年9 月間某日，向證
    人沈春吟詐稱願塗銷系爭房地之第一順位抵押權，並將系爭
    房地所有權轉讓給證人沈春吟云云，但卻隱匿不告知證人沈
    春吟第一順位抵押權已改設定較高貸款之事實，致證人沈春
    吟誤認第一順位抵押權仍為較低貸款之土地銀行而陷於錯誤
    ，錯估系爭房地還有貸款餘額之價值，才先後答應於95年9
    月18日借款20萬元、95年9 月20日借款100 萬元、96年3 月
    1 日借款30萬元、96年3 月13日借款10萬元、96年3 月19日
    借款140 萬元給被告林佳宏、張瑞方。被告林佳宏、張瑞方
    先後詐得上開借款後，竟未塗銷系爭房地之玉山銀行第一順
    位抵押權且未繳清貸款，致系爭房地被拍賣。因認被告林佳
    宏、張瑞方均涉犯刑法第339 條第1 項之詐欺取財罪嫌。
二、按犯罪事實應依證據認定之，無證據不得認定犯罪事實；不
    能證明被告犯罪者，應諭知無罪之判決，刑事訴訟法第154
    條第2 項、第301 條第1 項分別定有明文。而認定不利於被
    告之事實，須依積極證據，苟積極證據不足為不利於被告事
    實之認定時，即應為有利於被告之認定，更不必有何有利之
    證據。又檢察官對於起訴之犯罪事實，應負提出證據及說服
    之實質舉證責任。倘其所提出之證據，不足為被告有罪之積
    極證明，或其指出證明之方法，無從說服法院以形成被告有
    罪之心證，基於無罪推定之原則，自應為被告無罪判決之諭
    知（最高法院30年上字第816 號、92年臺上字第128 號判例
    意旨參照）。
三、檢察官認被告林佳宏、張瑞方有上開詐欺取財犯行，係以證
    人沈春吟之證詞為其主要論據。訊據被告林佳宏、張瑞方均
    堅決否認有詐欺取財犯行，均辯稱：沈春吟深知其等經濟狀
    況，才予以借款，其等並已將系爭房地買賣過戶予沈春吟抵
    付借款，無隱匿之情事，亦未承諾要塗銷第一順位抵押權等
    語（見本院卷第16頁背面、第18頁背面）。
四、經查：
  (一)證人沈春吟於95年9 月18日借款20萬元、95年9 月20日借款
    100 萬元、96年3 月1 日借款30萬元、96年3 月13日借款10
    萬元、96年3 月19日借款140 萬元，共計300 萬元（即：20
    萬元＋100 萬元＋30萬元＋10萬元＋140 萬元＝300 萬元）
    給被告林佳宏、張瑞方，而系爭房地所有權於95年9 月26日
    移轉登記予證人沈春吟，且系爭房地上仍有玉山銀行第一順
    位抵押權之事實，業經被告林佳宏、張瑞方於本院審理時自
    承除94年3 月1 日借得之300 萬元外，其等另有向沈春吟共
    借款300 萬元（見本院卷第16頁背面），並有郵政跨行匯款
    申請書5 份、土地登記申請書1 份、土地買賣所有權移轉契
    約書1 份、建築改良物買賣所有權移轉契約書1 份、土地登
    記第二類謄本1 份、建物登記第二類謄本1 份存卷可憑（見
    偵查卷(一)第20至26頁；偵查卷(三)第5 、6 、9 、10、13、14
    頁），應屬明確。
  (二)被告林佳宏於檢察事務官詢問時供陳系爭房地過戶前，其有
    向沈春吟表示系爭房地也值不少錢，不然其就將第一順位抵
    押權塗銷，把系爭房地過戶給沈春吟等語（見偵查卷(一)第30
    頁），而證人沈春吟於本院審理時則證稱被告林佳宏於95年
    9 月18日前要再向其借款時，表示再借100 萬元，即將系爭
    房地以400 萬元賣給其，並願意塗銷第一順位抵押權，把系
    爭房地所有權移轉給其，當時被告張瑞方亦在場，然被告林
    佳宏、張瑞方雖有將系爭房地所有權移轉給其，但卻未塗銷
    第一順位抵押權等語（見本院卷第46、47、50頁），可見被
    告林佳宏確有向證人沈春吟表示願意塗銷第一順位抵押權及
    將系爭房地所有權移轉登記予證人沈春吟，而被告林佳宏、
    張瑞方亦已於95年9 月26日將系爭房地所有權移轉登記予證
    人沈春吟，已如前述，檢察官指訴被告林佳宏、張瑞方詐稱
    願移轉系爭房地所有權云云，顯屬無據。
  (三)按刑法第339 條第1 項詐欺取財罪之成立，以意圖為自己或
    第三人不法所有，以詐術使人將本人或第三人之物交付為要
    件。所謂以詐術使人交付，必須被詐欺人因其詐術而陷於錯
    誤，若其所用方法，不能認為詐術，亦不致使人陷於錯誤，
    即不構成該罪（最高法院46年臺上字第260 號判例意旨參照
    ）。是認債務人於債之關係成立後，如有債務不履行之情形
    ，在一般社會經驗上可能之原因甚多，縱令出於惡意而有遲
    延給付或不為給付之情事，苟無足以證明其債之關係發生時
    ，自始故意藉此從事財產犯罪之積極證據，根據刑事訟訴法
    第154 條之規定，仍不能以債信違反之客觀事態，推定債務
    人自始有詐欺取財之犯意。經查，被告林佳宏、張瑞方固於
    95年9 月26日移轉系爭房地所有權予證人沈春吟時，未一併
    塗銷玉山銀行第一順位抵押權，業如前述，然被告林佳宏、
    張瑞方於移轉系爭房地所有權後，仍持續按期繳納玉山銀行
    之借款債務至98年7 月7 日，自98年8 月5 日起，始對玉山
    銀行之借款本金、利息債務繳納不正常之情，有玉山銀行交
    易明細查詢2 份在卷可佐（見偵查卷(一)第56頁至第58頁背面
    ；本院卷第22頁至第27頁背面），苟被告林佳宏、張瑞方於
    95年9 月18日前向證人沈春吟借款時確係基於詐欺取財之犯
    意而對證人沈春吟詐稱願意塗銷第一順位抵押權，則被告林
    佳宏、張瑞方自得於96年3 月19日向證人沈春吟借得140 萬
    元後，即斷然拒絕繼續履行對玉山銀行之借款債務，致系爭
    房地遭玉山銀行強制執行，殊無於移轉系爭房地所有權後，
    仍在長達近3 年期間內（即：95年9 月26日至98年7 月7 日
    ）持續按期履行對玉山銀行之借款債務，以期塗銷玉山銀行
    第一順位抵押權之理，被告林佳宏、張瑞方是否係基於詐欺
    取財之犯意，始向證人沈春吟表示願意塗銷第一順位抵押權
    一節，容有疑問，檢察官亦未提出其他積極證據證明被告林
    佳宏、張瑞方於為上開表示時自始即有詐欺取財之犯意，本
    院尚難僅因事後系爭房地第一順位抵押權未塗銷，而遽推論
    被告林佳宏、張瑞方於向證人沈春吟表示願意塗銷第一順位
    抵押權時主觀上有詐欺取財之犯意及其等所為上開表示於客
    觀上係屬傳遞不實訊息之詐術行使。
  (四)證人沈春吟於本院審理時已證稱其於95年9 月18日下午，有
    去查系爭房地登記謄本，才知系爭房地有玉山銀行第一順位
    抵押權，但其仍於當天查詢後匯款20萬元給被告林佳宏、張
    瑞方，其之所以會再借款20萬元、100 萬元、30萬元、10萬
    元、140 萬元給被告林佳宏、張瑞方，係因被告林佳宏表示
    若其不借錢，將要讓系爭房地被拍賣等語（見本院卷第46頁
    背面、第49頁、第49頁背面），於檢察事務官詢問、偵訊時
    復證稱被告林佳宏、張瑞方於94年3 月1 日借款300 萬元之
    利息僅繳了8 個月就沒繳了，300 萬元亦無清償，95年時，
    被告林佳宏、張瑞方也因為向銀行借很多錢，經濟狀況不好
    ，才向其借錢等語（見偵查卷(一)第12、31頁；偵查卷(二)第12
    頁；偵查卷(四)第10頁），可見證人沈春吟於95年9 月18日至
    96年3 月19日陸續共借款300 萬元予被告林佳宏、張瑞方前
    ，即已知其等信用狀況非佳，有借款本金、利息未清償之情
    形，且於95年9 月18日匯款20萬元前即已知系爭房地第一順
    位抵押權並未塗銷，卻仍借款共300 萬元，益證證人沈春吟
    於95年9 月18日後共借款300 萬元，係已評估借貸風險、被
    告林佳宏、張瑞方之信用狀況後，才予以借款，顯與被告林
    佳宏、張瑞方表示願意塗銷第一順位抵押權云云，並無因果
    關係存在，本院尚難僅因證人沈春吟有於95年9 月18日至96
    年3 月19日共借款300 萬元予被告林佳宏、張瑞方，即逕認
    被告林佳宏、張瑞方所取得之借款係基於詐欺取財犯行而來
    ，檢察官指訴證人沈春吟因不知第一順位抵押權已改設定較
    高貸款之玉山銀行，誤認第一順位抵押權仍為較低貸款之土
    地銀行而陷於錯誤，錯估系爭房地還有貸款餘額之價值，才
    借款云云，顯與證人沈春吟上開證詞不符，不足採信。至證
    人沈春吟固證稱因被告林佳宏表示若不借錢，即讓系爭房地
    遭拍賣云云，然恐嚇取財罪與詐欺取財罪，兩者非特社會事
    實歧異，即法律所賦予之評價亦不相同，殊非具有犯罪事實
    同一性之案件甚明（最高法院82年度臺非字第270 號、82年
    度臺上字第2585號判決意旨參照），是被告有無恐嚇取財之
    犯罪行為，既未經起訴，本院自不得審理，附此敘明。
  (五)證人沈春吟雖於檢察事務官詢問時證稱其於96年3 月1 日借
    30萬元予被告林佳宏、張瑞方，才知被告林佳宏、張瑞方未
    將系爭房地第一順位抵押權塗銷云云（見偵查卷(一)第13頁）
    ，然與其於本院審理時所證其於95年9 月18日匯款20萬前即
    已知系爭房地第一順位抵押權未塗銷等語相互對照（見本院
    卷第46頁背面、第49頁、第49頁背面），顯有矛盾，容有疑
    義，檢察官亦未提出其他證據佐證證人沈春吟上開於檢察事
    務官詢問時證詞之真實性，則證人沈春吟上開於檢察事務官
    詢問時所證，本院自難採信，附此說明。
五、綜上所述，檢察官以證人沈春吟之證詞為證，尚不足為被告
    林佳宏、張瑞方此部分詐欺取財犯行有罪之積極證明，其指
    出證明之方法無從說服法院形成被告林佳宏、張瑞方有罪之
    心證，復查無其他積極證據證明被告林佳宏、張瑞方有何檢
    察官所指上開詐欺取財之犯行，揆諸前揭說明，應為被告林
    佳宏、張瑞方此部分犯行無罪判決之諭知。
據上論斷，應依刑事訴訟法第299 條第1 項前段、第301 條第1
項，刑法第2 條第1 項前段、第339 條第1 項，修正前刑法第28
條、第41條第1 項前段，刑法施行法第1 條之1 第1 項、第2 項
前段，中華民國九十六年罪犯減刑條例第2 條第1 項第3 款、第
7 條、第9 條，現行法規所定貨幣單位折算新臺幣條例第2 條，
修正前罰金罰鍰提高標準條例第2 條，判決如主文。
本案經檢察官潘國威到庭執行職務。
中    華    民    國   100    年    12    月    15    日
                  刑事第一庭    審判長法  官  涂裕洪
                                      法  官  陳茂亭
                                      法  官  許嘉仁
以上正本證明與原本無異。
如不服本判決應於收受判決後10日內向本院提出上訴書狀，並
應敘述具體理由；其未敘述上訴理由者，應於上訴期間屆滿後
20日內向本院補提理由書（均須按他造當事人之人數附繕本）
「切勿逕送上級法院」。
中    華    民    國   100    年    12    月    15    日
                                      書記官  劉淑蓉
附錄本案論罪科刑之法條：
中華民國刑法第339條第1項
中華民國刑法第339條
（普通詐欺罪）
意圖為自己或第三人不法之所有，以詐術使人將本人或第三人之
物交付者，處 5 年以下有期徒刑、拘役或科或併科 1 千元以下
罰金。
以前項方法得財產上不法之利益或使第三人得之者，亦同。
前二項之未遂犯罰之。
附表：
┌──────┬───────────┬───────────┬────────────┐
│相關法律規定│行為時（修正前）之規定│裁判時（修正後）之規定│本案具體適用後之比較結果│
├──────┼───────────┼───────────┼────────────┤
│刑法第28條  │二人以上共同實施犯罪之│二人以上共同實行犯罪之│無論依行為時或裁判時之規│
│            │行為者，皆為共犯。    │行為者，皆為正犯。    │定，均成立共同正犯，且就│
│            │                      │                      │被告而言，刑責相同，裁判│
│            │                      │                      │時之規定並未較有利於被告│
│            │                      │                      │。                      │
├──────┼───────────┼───────────┼────────────┤
│刑法第33條第│罰金：1 元以上。      │罰金：新臺幣1,000 元以│1.被告所犯詐欺取財條文本│
│5 款        │                      │上，以百元計算之。    │  身並未修正，就其法定罰│
├──────┼───────────┼───────────┤  金刑部分，不論依行為時│
│刑法施行法第│（無。惟另依「現行法規│中華民國94年1 月7 日刑│  或裁判時之規定，罰金刑│
│1 條之1     │所定貨幣單位折算新臺幣│法修正施行後，刑法分則│  之最高數額均屬一致，但│
│            │條例」第2 條：「現行法│編所定罰金之貨幣單位為│  行為時罰金刑之最低數額│
│            │規所定金額之貨幣單位為│新臺幣（第1 項）。94年│  為銀元1 元，折算後為新│
│            │圓、銀元或元者，以新臺│1 月7 日刑法修正時，刑│  臺幣3 元（提高倍數後為│
│            │幣元之3 倍折算之。」、│法分則編未修正之條文定│  新臺幣30元），裁判時罰│
│            │「罰金罰鍰提高標準條例│有罰金者，自94年1 月7 │  金刑之最低數額，為新臺│
│            │」第1 條前段：「依法律│日刑法修正施行後，就其│  幣1,000 元，以行為時之│
│            │應處罰金、罰鍰者，就其│所定數額提高為30倍。但│  規定有利於被告。      │
│            │原定數額得提高為2 倍至│72年6 月26日至94年1 月│2.依臺灣高等法院暨所屬法│
│            │10倍。」等規定，將貨幣│7 日新增或修正之條文，│  院95年法律座談會意見，│
│            │單位折算為新臺幣及提高│就其所定數額提高為3 倍│  關於刑法分則編未修正之│
│            │罰金之處罰數額。）    │（第2 項）。          │  條文訂有罰金者，自95年│
│            │                      │                      │  7 月1 日起，逕適用刑法│
│            │                      │                      │  施行法第1 條之1 之規定│
│            │                      │                      │  ，不再適用罰金罰鍰提高│
│            │                      │                      │  標準條例第1 條前段之規│
│            │                      │                      │  定。                  │
├──────┼───────────┼───────────┼────────────┤
│刑法第41條第│犯最重本刑為5 年以下有│犯最重本刑為5 年以下有│依修正前刑法第41條第1 項│
│1 項前段    │期徒刑以下之刑之罪，而│期徒刑以下之刑之罪，而│前段、罰金罰鍰提高標準條│
│            │受6 個月以下有期徒刑或│受6 個月以下有期徒刑或│例第2 條（已廢止）之規定│
│            │拘役之宣告，因身體、教│拘役之宣告者，得以新臺│，易科罰金係以銀元100 元│
│            │育、職業、家庭之關係或│幣1,000 元、2,000 元或│以上300 元以下折算1 日，│
│            │其他正當事由，執行顯有│3,000 元折算1 日，易科│換算新臺幣後，係以新臺幣│
│            │困難者，得以1 元以上3 │罰金。                │300 元以上900 元以下折算│
│            │元以下折算1 日，易科罰│                      │1 日，依裁判時刑法第41條│
│            │金。                  │                      │第1 項前段規定，其最低易│
├──────┼───────────┼───────────┤科罰金之折算標準為新臺幣│
│罰金罰鍰提高│依刑法第41條易科罰金或│（已廢止）            │1,000 元，以行為時之規定│
│標準條例第2 │第42條第2 項易服勞役者│                      │有利於被告。            │
│條          │，均就其原定數額提高為│                      │                        │
│            │100 倍折算1 日；法律所│                      │                        │
│            │定罰金數額未依本條例提│                      │                        │
│            │高倍數，或其處罰法條無│                      │                        │
│            │罰金刑之規定者，亦同。│                      │                        │
└──────┴───────────┴───────────┴────────────┘